臺灣臺南地方法院新市簡易庭民事判決
                                    111年度新簡字第190號
原      告  台北富邦商業銀行股份有限公司

法定代理人  程耀輝  
訴訟代理人  白富中  
參加訴訟人  中國信託商業銀行股份有限公司


法定代理人  利明献  


被      告  黃瓊玉  


            梁育挺  

上列當事人間請求代位分割共有物事件，經本院於中華民國111
年5月18日言詞辯論終結，本院判決如下：
    主      文
被代位人黃柏璋與被告黃瓊玉、梁育挺公同共有如附表所示之不
動產，准依附表分割後之狀態欄位所示方法分割為分別共有。
訴訟費用新臺幣壹仟元，由兩造各負擔三分之一。
    事實及理由
一、按訴狀送達後，原告不得將原訴變更或追加他訴。但請求之
    基礎事實同一者，不在此限，此民事訴訟法第255條第1項第
    2款參照。本件原告原主張被告及被代位人黃柏璋繼承被繼
    承人之遺產範圍為附表所示之二筆不動產，訴請裁判分割遺
    產，然經本院提示被繼承人之遺產稅免稅證明書，及該證明
    書所載四筆不動產最新土地及建物登記第一類謄本，原告已
    變更本件請求為分割共有物，此有民國111年5月18日言詞辯
    論期日附卷可參。原告上開變更核與上開規定相符，應予准
    許。及被告二人經合法通知，未於言詞辯論期日到場，核無
    民事訴訟法第386條所列各款情形，應依原告之聲請，由其
    一造辯論而為判決。
二、原告起訴主張： 
　㈠原告係訴外人即債務人黃柏璋之債權人，黃柏璋與被告黃瓊
    玉、梁育挺共同繼承被繼承人郭秀霞所遺如附表一所示之不
    動產。黃柏璋本得以繼承之遺產清償對於原告之債務，惟迄
    今怠於行使其權利，且黃柏璋已陷於無資力，原告自有行使
    代位權以保全債權之必要。為此，原告為保全自己之債權，
    以自己名義代位黃柏璋行使對於名下不動產之分割權利，爰
    依民法第242條、第1164條、第824條、第829條、830條等規
    定，提起本件訴訟，請求裁判分割附表所示之二筆不動產等
    語。
　㈡聲明：求為判決如主文所示。
三、參加人主張：黃柏璋積欠參加人款項新臺幣(下同)59,521元
    及利息迄未清償，參加人業已取得臺灣新北地方法院97司執
    字第55076號債權憑證在案。另黃柏璋尚積欠參加人現金卡
    債權，計至103年8月15日仍積欠31,180元迄未清償。現知悉
    本院受理本件代位分割訴訟，因本件為形成判決，訴訟結果
    具有對世效力，對於參加人亦有利害關係，為輔助原告起見
    ，具狀參加訴訟等語。　　　　
四、被告方面：被告二人未於言詞辯論期日到場，亦未提出書狀
    作任何聲明或陳述。及被代位人經通知，未具狀參加訴訟，
    亦未到庭或提出書狀作任何聲明或陳述。
五、得心證理由：
　㈠按債務人怠於行使其權利時，債權人因保全債權，得以自己
    之名義，行使其權利，但專屬於債務人本身者，不在此限。
    前條債權人之權利，非於債務人負遲延責任時，不得行使，
    但專為保存債務人權利之行為，不在此限，則為同法第242
    條、第243條定有明文。又按共有物之分割，原則上應依共
    有人協定之方法行之。惟分割之方法不能協定決定，或於協
    定決定後因消滅時效完成經共有人拒絕履行者，法院得因任
    何共有人之請求，依據民法第824條第2項各款規定予以分割
    ，此觀民法第824條規定即明。　
　㈡本件原告主張其為黃柏璋之債權人，曾向臺灣新北地方法院
    、臺灣桃園地方法院、臺灣士林地方法院等聲請強制執行黃
    柏璋名下財產，因黃柏璋名下均無財產可供執行，遂經核發
    債權憑證在案。嗣後原告查知黃柏璋已因繼承取得附表所示
    之二筆不動產，迄今怠於行使對於二筆不動產之權利，為強
    制執行黃柏璋名下二筆不動產之應有部分，爰代位提起本件
    訴訟，請求分割共有物乙節，業據提出所述相符之臺灣新北
    地方法院103司執金字第82324號債權憑證及土地登記謄本等
    件供參，核與臺南市新化地政事務所111年1月20日檢送系爭
    遺產繼承登記相關資料，及本院依職權查詢四筆不動產之最
    新土地及建物登記第一類謄本可資參照。是被告及被代位人
    經合法通知，雖均未於言詞辯論期間到庭陳述，亦未提出書
    狀供本院審酌，本院綜合上開事證之調查，堪信原告為被代
    位人黃柏璋之債權人。及黃柏璋與被告二人已就繼承之遺產
    為分割及處分，剩餘附表所示之二筆不動產仍繼續保持公同
    共有，迄未分割等事實無誤。原告為保全債權，代位黃柏璋
    請求分割附表所示之二筆共有不動產，於法自屬有據。
　㈢本院審酌附表所示之二筆不動產，使用地類別均為建築用地
    ，形式上並無法律規定或契約訂定不能分割之情形，且原告
    請求分割之方法，僅依黃柏璋與被告之應繼分比例(即各3分
    之1)分割為分別共有，無礙原財產之使用及現況，及黃柏璋
    與被告均未提供分割方法供本院參酌等一切情狀，認原告主
    張之分割方法，應屬適當。從而，原告代位黃柏璋，行使共
    有物分割請求權，請求就黃柏璋與被告等公同共同如附表所
    示之二筆不動產，按應繼分比例即各3分之1分割為分別共有
    ，為有理由，應予准許，爰判決如主文第1項所示。
六、末按因共有物分割、經界或其他性質上類似之事件涉訟，由
    敗訴當事人負擔訴訟費用顯失公平者，法院得酌量情形，命
    勝訴之當事人負擔其一部；法院為終局判決時，應依職權為
    訴訟費用之裁判，為民事訴訟法第80條之1及第87條第1項定
    有明文。本件除原告支出第一審裁判費1,000元外，並無其
    餘費用支出，是本件訴訟費用額為1,000元，及應由兩造按
    應繼分比例各負擔3分之1。
七、據上論結，本件原告之訴為有理由，依民事訴訟法第436條
    第2項、第385條第1項前段、第80條之1、第87條第1項，判
    決如主文。
中　　華　　民　　國　　111 　年　　6 　　月　　2 　　日
                  臺灣臺南地方法院新市簡易庭
　　　　　　　　　　　　　　　　　法  官　許蕙蘭
上為正本係照原本作成。
如不服本判決，應於送達後20日內，向本院提出上訴狀並表明上
訴理由，如於本判決宣示後送達前提起上訴者，應於判決送達後
廿日內補提上訴理由書（須附繕本）。如委任律師提起上訴者，
應一併繳納上訴審裁判費。
中　　華　　民　　國　　111 　年　　6 　　月　　2 　　日
                                  書記官  柯于婷
附表　　　　　　　　　　　　　　　　　
編號 地   號 面積(平方公尺) 權利範圍 分割前之狀態 分割方法即分割後之狀態 1 臺南市○○區○○段0000○0地號土地 169 2分之1 黃柏璋與被告黃瓊玉、梁育挺公同共有2分之1 黃柏璋與被告黃瓊玉、梁育挺取得應有部分各6分之1 2 臺南市○○區○○段0地號土地 466.05 28分之1 黃柏璋與被告黃瓊玉、梁育挺公同共有28分之1 黃柏璋與被告黃瓊玉、梁育挺取得應有部分各84分之1